【裁判字號】    95,訴,1483
【裁判日期】    950630
【裁判案由】    偽造文書
【裁判全文】
臺灣臺中地方法院刑事判決              95年度訴字第1483號
公  訴  人  臺灣臺中地方法院檢察署檢察官
被      告  乙○○
上列被告因偽造文書案件，經檢察官提起公訴（95年度偵字第61
9-號），被告於本院準備程序中為認罪之陳述，經本院合議庭評
議後裁定由受命法官獨任改行簡式審判程序，本院判決如下：
    主    文
乙○○行使偽造私文書，足以生損害於公眾及他人，處有期徒刑
貳月，如易科罰金，以佰元折算壹日。緩刑貳年。
未經扣案之(一)偽造之「結婚證書」上偽造丙○○名義之署押及印
文各壹枚、偽造丁○○名義之署押及印文各壹枚、偽造甲○○名
義之署押壹枚及印文貳枚、偽造戊○○名義之署押及印文各壹枚
、(二)偽造丙○○、丁○○、甲○○、戊○○名義之印章各壹枚、
(三)「結婚登記申請書」上偽造丙○○名義之署押及印文各壹枚，
均沒收。
    犯罪事實
一、乙○○與丙○○前於民國86年3月2日，在高雄市三民區○○○路89巷19號丙○○住處，舉行結婚之公開儀式，之後兩人
    於88年9月3日協議離婚，並向戶政機關辦理離婚登記。事後
    ，乙○○因小孩入學唸書，為免因單親身分影響小孩，明知
    其與丙○○並無再度結婚之事實，竟基於行使偽造私文書及
    使公務員登載不實之犯意，先於90年3月2日，在臺中縣潭子
    鄉○○路○段92巷2號其住處，未經丙○○、丁○○（丙○○
    之兄）、甲○○（乙○○之姊夫）、戊○○（丙○○之父親
    ）之同意或授權，擅自在「結婚證書」上之結婚人、主婚人
    、證婚人、介紹人欄內，分別偽造丙○○、丁○○、甲○○
    、戊○○名義之署押各一枚，再偽刻丙○○、丁○○、甲○○、戊○○名義之印章各一枚，持以偽蓋丙○○、丁○○、
    甲○○、戊○○之印文各一枚後，以完成偽造之「結婚證書
    」，再於90年3月9日，持該偽造「結婚證書」，前往臺中縣
    潭子鄉戶政事務所辦理結婚登記，致使承辦公務員在「結婚
    登記申請書」上登載丙○○與乙○○結婚之不實事項，並由
    乙○○偽造丙○○之署押一沒及偽蓋丙○○之印文一枚後，
    據以在乙○○之「戶籍謄本」配偶欄上登載丙○○與其在90
    年3月2日結婚之不實內容，足以生損害於戶政機關對於戶政
    管理之正確性及丙○○之名譽。
二、案經乙○○向臺灣臺中地方法院檢察署檢察官自首表明願意
    接受裁判而偵查起訴。
    理    由
一、訊據被告乙○○，對於前揭時地，明知其與被害人丙○○並
    無再度結婚之事實，竟偽造丙○○、丁○○、甲○○、戊○○之署押及偽刻印章、偽蓋印文，以偽造「結婚證書」，並
    持以辦理結婚登記等情，業經坦認屬實，核與證人丙○○、
    戊○○、甲○○、丁○○於偵查中之證述內容均屬相符，並
    有本院94年度家訴字223號民事判決書一份、結婚證書影本
    一份、被告戶籍謄本一份、兩願離婚書影本一份、結婚登記
    申請書壹份在卷可稽，被告自白供述與現有事證相符，應堪
    置信。本件事證已臻明確，被告犯行，洵堪認定。
二、核被告所為，係犯刑法第216條、第210條之行使偽造私文書
    罪、刑法第214條之使公務員登載不實罪。被告偽刻印章、
    偽蓋印文及偽造署押之行為，均為偽造結婚證書之階段行為
    ；而偽造結婚證書之低度行為，應為行使偽造結婚證書之高
    度行為所吸收，均不另論處。被告所犯行使偽造私文書罪與
    使公務員登載不實罪二者間，有方法結果之牽連關係，為牽
    連犯之裁判上一罪關係，應依刑法第55條之規定，從一重之
    行使偽造私文書罪論處。查：本案係被告主動向臺灣臺中地
    方法院檢察署檢察官自首，表明願意接受裁判之意，符合刑
    法第62條前段自首之規定，應予減輕其刑。爰審酌被告為免
    小孩入學就讀，因為單親家庭身分，遭受排擠等不良效應，
    竟思以偽造結婚證書之方式，偽造其與前夫再度結婚之不實
    事項，並持以辦理結婚登記，考量被告之犯罪動機，純粹係
    為小孩著想，並無其他不法之意圖，惡性較為輕微，且偽造
    結婚證書之行為本身，對於被害人可能造成之危害程度亦較
    輕微，被告既主動自首坦承犯行，其犯後態度堪稱良好等一
    切情狀，量處如主文所示之刑，以示懲儆。末查：被告素行
    良好，未曾受有期徒刑以上刑之宣告，此有臺灣高等法院被
    告前案紀錄表一份在卷可參，被告經此偵審教訓，當已知所
    警惕，信無再犯之虞，本院認所宣告之刑，以暫不執行為適
    當，爰併予諭知緩刑二年，用啟自新，併觀後效。
三、未經扣案之(一)偽造之「結婚證書」上偽造丙○○名義之署押
    及印文各壹枚、偽造丁○○名義之署押及印文各壹枚、偽造
    甲○○名義之署押壹枚及印文貳枚、偽造戊○○名義之署押
    及印文各壹枚、(二)偽造丙○○、丁○○、甲○○、戊○○名
    義之印章各壹枚、(三)「結婚登記申請書」上偽造丙○○名義
    之署押及印文各壹枚，均係被告偽造之物，不問屬於被告與
    否，爰依刑法第219條併予諭知沒收。至於偽造之「結婚證
    書」正本，雖係被告偽造之物，惟因被告於偵查中供稱正本
    已經遺失等語，依據現有事證，亦無從確認該「結婚證書」
    仍存在之事實，為免日後執行之困難，爰不予諭知沒收。
據上論斷，應依刑事訴訟法第273條之1.第1項、第299條第1項前
段，刑法第216、第210條、第214條、第55條、第62條前段、第4
1條第1項前段、第74條第1款、第219條，罰金罰鍰提高標準條例
第1條前段、第2條，判決如主文。
中    華    民    國    95    年    6     月    30    日
                  刑事第五庭    法  官  巫淑芳
上開正本證明與原本無異。
如不服本判決，應於送達後10日內向本院提出上訴狀（須附繕本
），上訴於臺灣高等法院臺中分院。
                                書記官  王麗麗
中    華    民    國    95    年    6     月    30    日
附錄論罪科刑法條：
中華民國刑法第216條：
行使第210條至第215條之文書者，依偽造、變造文書或登載不實
事項或使登載不實事項之規定處斷。
中華民國刑法第210條：
偽造、變造私文書，足以生損害於公眾或他人者，處五年以下有
期徒刑。
中華民國刑法第214條：
明知為不實之事項，而使公務員登載於職務上所掌之公文書，足
以生損害於公眾或他人者，處三年以下有期徒刑、拘役或五百元
以下罰金。


司法院資訊處製作；財團法人民間司法改革基金會備份。
